【裁判字號】    97,上訴,3953
【裁判日期】    971016
【裁判案由】    偽證
【裁判全文】
臺灣高等法院刑事判決                97年度上訴字第3953號
上  訴  人  臺灣板橋地方法院檢察署檢察官
被      告  乙○○
上列上訴人因被告偽證案件，不服臺灣板橋地方法院96年度訴字
第4620號，中華民國97年7月16日第一審判決（起訴案號：臺灣
板橋地方法院檢察署96年度偵字第26889號、第26890號），提起
上訴，本院判決如下：
    主  文
上訴駁回。
    理  由
一、公訴意旨略以：被告乙○○明知甲○○與陳平洪間並無借貸
    關係，亦未曾親自見聞甲○○與陳平洪間有何金錢借貸之交
    付經過，竟仍基於偽證之故意，於臺灣板橋地方法院95年9
    月14日在臺灣板橋地方法院第十二法庭審理95年度易字第11
    18號（即告發人陳智豪告訴陳平洪竊盜，下稱另案）案件，
    出庭作證時，就陳平洪是否有借錢與甲○○之重要關係事項
    ，於供前具結後，虛偽陳述：「．．．（問：是否知道陳平
    洪、甲○○之間有金錢借貸事情？）他們之間的糾紛我有耳
    聞，我有聽陳平洪講過，我也有親眼看過，陳平洪先生晚上
    打電話給我，跟我借5萬元，我說為什麼，我自己也有困難
    ，陳平洪說甲○○跟他調一筆錢，我說為何借他，陳平洪說
    沒關係，他的店本來就要頂讓我，我借他的錢可以做頂讓金
    處理，我也贊成，所以我就把我身上的2萬多再跟我女朋友
    湊了2萬多元，總共5萬元，騎摩托車到永平路254號拿給陳
    平洪，當時甲○○是坐在裡面靠近左手邊的位置，我就把錢
    交給陳平洪，我有看到陳平洪把5萬元放在桌上，至於他們
    講什麼我不知道．．．」等語，因認被告乙○○涉犯刑法第
    168條第1項之偽證罪嫌云云。
二、按犯罪事實應依證據認定之，無證據不得認定犯罪事實；不
    能證明被告犯罪者，應諭知無罪之判決，刑事訴訟法第154
    條第2項、第301條第1項分別定有明文。次按認定不利於被
    告之事實，須依積極證據，苟積極證據不足為不利於被告事
    實之認定時，即應為有利於被告之認定，更不必有何有利之
    證據；告訴人之告訴，係以使被告受刑事訴追為目的，是其
    陳述是否與事實相符，仍應調查其他證據以資審認，有最高
    法院30年上字第816號、52年台上字第1300號判例意旨可資
    參照。
三、公訴意旨認被告涉犯上開罪嫌，無非係以被告之供述、證人
    甲○○於檢察官偵查中之證述、臺灣板橋地方法院95年度易
    字第1118號竊盜案件95年9月14日審判筆錄與結文1份、臺灣
    板橋地方法院95年9月27日勘驗筆錄、臺灣板橋地方法院檢
    察署檢察事務官95年5月10日詢問筆錄各1件、臺灣板橋地方
    法院95年度易字第1118號判決書及本院96年度上易字第50 3
    號判決書各1份等為其主要論據。
四、訊據被告堅決否認有公訴人所指之偽證犯行，辯稱：其實際
    上確有借5萬元予陳平洪，當時因身上錢不夠，才會去ATM領
    錢借給陳平洪，其於另案在臺灣板橋地方法院審理中所為之
    證詞，只是沒有把借錢之緣由說清楚，但均係照實陳述，並
    無說謊作偽證之情形等語。
五、經查：
(一)程序方面：
    本件認定事實所引用之本件卷內所有卷證資料，被告於本院
    僅對告發人甲○○於檢察官偵查中所為陳述之證明力有爭執
    ，對其證據能力並不爭執（見本院卷第34頁反面、第35頁正
    面），且被告未於本院言詞辯論終結前聲明異議，依刑事訴
    訟法第159條之5第2項規定，視為已有將該等傳聞證據採為
    證據之同意，本院審酌卷內所有證據資料作成之情況，並無
    違法取證之情形，認應係出於其自由意志，具有可信性，並
    無不適宜作為證據之情形，認具有證據能力，核先敘明。
(二)實體方面：
  (1)被告於另案在臺灣板橋地方法院檢察署95年5月10日檢察事
    務官詢問時固證稱：陳平洪要向其借錢，其去提錢，就騎機
    車到永平路店面把錢交給陳平洪，甲○○當時坐在店裡，其
    看到陳平洪把5萬元交給甲○○等語，但被告該次證詞係在
    檢察事務官面前所為，並未具結，且依法亦無具結之義務，
    縱認被告於上開證稱「陳平洪向伊借5萬元，有看到陳平洪
    交付給甲○○」等語屬虛偽陳述，仍不能成立偽證罪。況該
    部分前經告發人甲○○以被告所陳述之內容涉嫌偽證，向臺
    灣板橋地方法院檢察署告發，並經該署檢察官以95年度偵字
    第18088號為不起訴處分確定，有該不起訴處分書在卷可憑
    ，是此部分因未據起訴，自非於本案所應審酌，先予敘明。
  (2)被告乙○○於另案臺灣板橋地方法院95年度易字第1118號竊
    盜案件95年9月14日審理中到庭具結證稱：94年9、10月間，
    陳平洪有向伊調借5萬元，說是甲○○要調借的，伊有拿5萬
    元去永平路254號拿給陳平洪，當時甲○○是坐在裡面靠近
    左手邊位置，伊將錢交給陳平洪，有看到陳平洪把5萬元放
    在桌上，至於他們講什麼，伊不知道等語，有該審判筆錄在
    卷足稽。而該案係陳平洪竊取告發人甲○○所有之製冰機、
    冰櫃、封口機各1臺及冰箱2臺等物，出售予不知情之林一君
    ，得款後供己花用等情；而陳平洪辯稱：其因借錢予甲○○
    ，其錢不夠再跟友人乙○○（即被告）借5萬元給甲○○，
    當時甲○○稱如果未還錢，可將店舖內之設備拿去抵債，原
    審乃傳喚被告到庭作證，嗣該案確定判決理由內認定被告於
    臺灣板橋地方法院95年度易字第1118號之證述與其於上開檢
    察事務官之述詞不一，且其所稱借5萬元給陳平洪之時間（
    聶稱95年9、10月間），因與該案被告陳平洪供稱調借錢給
    甲○○之時間（95年12月間）不符，而被告於審理中證稱未
    曾聽聞陳平洪與甲○○之對話內容，則其交付給陳平洪之5
    萬元是否即為陳平洪借給甲○○之借款，尚非無疑等情（見
    該判決理由），而認定被告上開之證述尚不能證明5萬元係
    陳平洪借給甲○○之款項，因認陳平洪成立竊盜罪嫌，有臺
    灣板橋地方法院95年度易字第1118號判決書及本院96年度上
    易第503號判決書在卷為憑。
  (3)是依上述說明，另案陳平洪所辯稱其有借錢予甲○○是否可
    採，其「於案情有重要關係之事項」，應係指陳平洪是否有
    將錢交付予告發人甲○○，而非被告是否有借錢予陳平洪，
    而觀之被告於另案審理中具結之證述內容，乃其於95年9、
    10月間有借款予陳平洪之事實，並未證稱有看到陳平洪將5
    萬元再交付給甲○○，且就其餘事項之證述均表示係聽聞陳
    平洪所轉知，則就被告於另案所為之證述內容，顯非屬該案
    案情有重要關係之事項，且被告未提出其提款之單據，亦僅
    不能證明被告是否確有借錢予陳平洪，而此乃被告與陳平洪
    間之借貸事宜，亦不足認係另案案情有重要關係之事項。況
    被告於另案審判中之證述，與其在該案偵查中所述有所不符
    ，縱認被告在偵查中所述係虛偽陳述，但因被告於偵查中並
    未具結，與偽證罪之構成要件不符，且其於偵查中所為之證
    述部分，復經檢察官不起訴處分，已如上述，自不得僅以被
    告於另案原審之供述，即遽認其所證述之證詞係虛偽不實。
    綜上，被告於另案之證述內容，既不能作為認定陳平洪與甲
    ○○間是否有金錢往來之重要事項，復不能證明係虛偽不實
    ，自不逕以偽證罪之刑責相繩。
  (3)綜上所述，公訴人所提出之證據並無法證明被告涉犯偽證罪
    嫌，此外，復查無其他積極證據，足資證明被告有公訴人所
    指之犯行，自屬不能證明其犯罪。
六、原審因予諭知被告無罪之判決，經核尚無違誤。公訴人循告
    發人上訴意旨，仍執陳詞指摘原判決不當，為無理由，應予
    駁回。
本案經檢察官曾忠己到庭執行職務。
據上論斷，應依刑事訴訟法第368條，判決如主文。
中    華    民    國    97    年    10    月    16    日
                  刑事第十九庭審判長法  官  黃金富
                                    法  官  吳  燦
                                    法  官  魏新國
以上正本證明與原本無異。
如不服本判決，應於收受送達後十日內向本院提出上訴書狀，其
未敘述上訴之理由者並得於提起上訴後十日內向本院補提理由書
（均須按他造當事人之人數附繕本）。
                                    書記官  邵淑津
中    華    民    國    97    年    10    月    17    日


司法院資訊處製作；財團法人民間司法改革基金會備份。
